臺灣臺中地方法院刑事判決
                                    109年度易字第2757號
公  訴  人  臺灣臺中地方檢察署檢察官
被      告  許騫云


上列被告因竊佔等案件，經檢察官提起公訴（109年度偵字第175
03號），本院判決如下：
    主    文
許騫云無罪。
    理    由
一、公訴意旨略以：被告許騫云（下稱被告）明知坐落位於臺中
    市○○區○○路0段000號建物（下稱系爭B建物）之右側鐵皮建
    築物（系爭A建物，即座落於臺中市○○區○○○段000地號土地
    上），並非其向林崑錫所租用範圍內，其意圖為自己之不法
    利益，基於竊佔之犯意及毀損犯意，於民國108年10月24日1
    8時許，僱佣不知情黃立有前往上開處所更換鐵捲門之主機
    ，因黃立有身體不適，乃仲介蔡文德前往施工，以拆除毀損
    原本該鐵皮屋使用權人林振滄所有之鐵捲門主機，致原鐵捲
    門主機不堪使用，再換上新的鐵捲門主機等方式，排除林振
    滄使用上開建築物，而自為使用上開建物，迨至翌日，林振
    滄之妻鄭曉惠雇用張建辰至前開處所，欲進行修繕工作時，
    始發現原本鐵捲門遙控主機之遙控器已無法開啟鐵捲門，始
    知上情。因認被告涉犯刑法第320條第2項之竊佔罪嫌及同法
    第354條毀損罪嫌。
二、按犯罪事實應依證據認定之，無證據不得認定犯罪事實；又
    不能證明被告犯罪者，應諭知無罪之判決，刑事訴訟法第15
    4條第2項、第301條第1項分別定有明文。次按無論直接證據
    或間接證據，其為訴訟上之證明，須於通常一般之人均不致
    有所懷疑，而得確信為真實之程度者，始得據為有罪之認定
    。告訴人之指訴，既係以使被告受有罪之判決為目的，從而
    ，不得以告訴人之指訴作為認定被告犯罪事實之主要證據，
    仍應調查其他必要之證據，以察與事實是否相符。被害人之
    陳述如無瑕疵，且就其他方面調查又與事實相符，固足採為
    科刑之基礎，倘其陳述尚有瑕疵，則在究明前，自難遽採為
    被告有罪之根據，最高法院61年台上字第3099號判決意旨參
    照。且認定不利於被告之事實，須依積極證據，苟積極證據
    不足為不利於被告事實之認定時，即應為有利於被告之認定
    ，更不必有何有利之證據，亦有最高法院30年上字第816號
    判決意旨參照；並認定犯罪事實所憑之證據，雖不以直接證
    據為限，間接證據亦包括在內；然而無論直接或間接證據，
    其為訴訟上之證明，須於通常一般之人均不致有所懷疑，而
    得確信其為真實之程度者，始得據為有罪之認定，倘其證明
    尚未達到此一程度，而有合理之懷疑存在時，基於無罪推定
    之原則，即應為無罪之判決，最高法院76年臺上字第4986號
    判決意旨參見。
三、本件公訴人認被告涉有前開犯行，無非以證人即告訴代理人
    鄭曉惠、證人張建辰分別於警偵訊中，證人黃立有、蔡文德
    各於警詢證述，及員警之職務報告書、指認犯罪嫌疑人紀錄
    表與指認表、刑案現場測繪圖及照片、地籍圖謄本、土地所
    有權狀、房屋稅籍證明書、中區國稅局贈與稅免稅證明書、
    土地使用同意書、房屋租賃契約書、房屋土地租賃契約書、
    車號00-0000汽車照片等件資為主要論據。訊之被告堅決否
    認上開犯行，並以：系爭A、B之建物，係伊夫張永富與伊於
    84年間，請林宗邦搭建在林坤錫所有座落於臺中市○○區○○○
    段000○000地號土地，包含溪南路一段375號之系爭A建物也
    是伊與伊夫共同搭建，伊等於84年間，有向林崑錫租用系爭
    532、533地號土地蓋系爭A、B建物，林崑錫在世時，並沒有
    趕伊走，都有收地租，雖地租之租約到期，也跟伊收6個月
    地租至109年6月份，每月3000元，6個月就是18000元。林崑
    錫於109年7月12日死亡，改由林美昭收地租，林美昭係林振
    滄之姐姐，地租收到110年7月分，系爭B建物是鐵皮屋，一
    樓開雜貨店安得利便利商店，有營業登記證；伊只換遙控器
    ，馬達沒有換，更換遙控器前，未曾將遙控器交給他人；伊
    沒有竊佔上開土地，也沒破壞鐵捲門主機等語置辯。
四、竊佔部分：
　㈠首先，就座落於臺中市○○區○○○段000○000地號土地（系爭532
    、533號土地）原係林崑錫（已於109年7月22日死亡，有死
    亡證明書可憑，民事中簡卷二第55頁）所有土地，此有地籍
    圖謄本及土地所有權狀影本在卷可憑（偵卷第57-61頁）。
    又被告於81年1月7日與張永富（已於105年9月30日死亡）結
    婚為夫妻關係（嗣於97年1月18日離婚），有被告之個人戶
    籍資料查詢結果在卷可查（本院卷一第15頁），被告與其夫
    張永富於婚姻關係存續間即84年間，由張永富為名義人承租
    林崑錫所有系爭532、533地號土地全部，且經林崑錫同意在
    上開土地上自費搭建地上物，承租期間自85年1月10日起至
    同年90年1月9日止，並約定承租期滿後，地上物歸屬出租人
    ，並於85年1月10日，借用上開土地所有人林崑錫為名義起
    造人，向當時臺中縣政府（現改制臺中市政府）工務局申請
    自用農舍建造執照，俟於85年1月29日取得使用執照等情，
    此有房屋租賃契約書、自用農舍建造執照、自用農舍使用執
    照（本院卷二第57-63頁），及88年10月20日之航照圖（民
    事中簡卷一第151-152頁）存卷可考。而系爭532地號土地上
    之系爭A建物即鐵皮屋一、二樓（如本院卷一第250頁照片所
    示），係由被告之夫張永富於20幾年前（即民國80多年間）
    委請證人林宗邦所搭建，並由張永富支付系爭A建物費用全
    部，被告、張永富均會到現場監看或施工，建築面積約一百
    多坪，蓋二層樓，樓下賣菜，樓上供居住，建造時間約半年
    後完成，證人林宗邦將系爭A建物及遙控器、鐵門鑰匙等物
    均交給張永富使用，林崑錫也說都交給張永富等情，此據證
    人林宗邦於本院審理中結證明確（本院卷二第165-172頁）
    ，並佐以證人即告訴人林振滄於本院審理中證述：被告之夫
    張永富當初跟伊父親承租上開532、533地號土地，由被告及
    張永富建造系爭A建物全部乙節明確（本院卷一第191-192、
    199頁、201、211頁），及徵之案外人林崑錫、朱東智與張
    永富3人曾於88年3月28日，就系爭532地號土地上系爭A建物
    之其中一部分（即本院卷一第250頁照片所示建物1樓之7-11
    超商範圍），林崑錫以出租人名義，得張永富同意無條件將
    上開部分建物出租予朱東智，租賃期間自88年4月15日至90
    年4月15日止，於上開租賃期滿，該部分地上物歸屬出租人
    林崑錫等情，此節有林崑錫、朱東智與張永富3人所簽訂之
    房屋租賃契約書影本（本院卷二第65-67頁；民事中簡卷一
    第203-204頁）在卷可憑。基上，足認本件系爭A建物確由被
    告與張永富在婚姻存續期間即85年1月10日，由張永富為承
    租人承租林崑錫所有系爭532號地號土地，並同意張永富在
    上開地號土地上，由張永富自行出資搭建系爭A建物全部，
    之後張永富委由證人林宗邦搭建系爭A建物全部完成，再將
    系爭A建物直接單獨交付給張永富使用，並由被告、張永富
    一家人於85年1月29日取得使用執照後，即居住上開處所，
    故系爭A建物實際所有人應為張永富與被告共同所有之不動
    產，並借名登記在林崑錫名下無訛。
　㈡次者，徵諸上揭系爭532、533地號土地租賃契約書，雖約定
    於前揭租賃期滿後，系爭A建物歸屬出租人即林崑錫乙節，
    惟上開契約約定內容僅屬債權契約，不因此發生系爭A建物
    之物權移轉效力，倘如系爭A建物物權未經被告與張永富實
    際移轉或交付、點交予林崑錫者，則林崑錫仍未能取得系爭
    A建物之所有權，該系爭A建物之所有權仍為張永富與被告共
    同所有之狀態。然據證人林振滄於本院審理中證述：伊認為
    系爭A建物由伊父親收回來，因租約上之備註欄有寫，但沒
    有實際點交行為或寫點交確認證明，伊也不知道有無點交給
    伊父親林崑錫；被告也沒有移交給伊等情（本院卷一第210-
    211頁），上情核與被告於本院供述：伊與張永富均未點交
    或移交系爭A建物給林崑錫或林振滄，也沒有簽寫憑據確認
    系爭A建物已交給林崑錫等語相符（本院卷一第216頁）；再
    稽諸106年6月11日被告與林崑錫對話錄音中，林崑錫稱：「
    你（指被告）有到，這樣一個月、一個月，6月份的租金。
    」，被告稱：「這拿給你，是你要簽名…。」，林崑錫回稱
    ：「你有來就好了，等會說你沒來。」、「我不要做那樣，
    你別這樣啦，要不然你回去就好」；復於106年10月10日被
    告及案外人林崑錫、林永斌（溪壩里5鄰鄰長）、林源煌等
    人對話錄音中，亦談及系爭土地之租金事宜，被告稱：「他
    （指林崑錫）媳婦報警說我（指被告）幾十年都沒有拿租金
    給他，我現在拿租金給他，大家證明啊，里長伯也在這裡…
    。」，林崑錫回稱：「沒人這樣說，說這樣黑白講。」，被
    告另稱：「我現在是，我拿給你，你要簽收給我，我承租土
    地106年10月份的租金，你要給我簽收呀。」，林崑錫則表
    示：「以前就沒有簽，現在來簽，你回去」、「免啊、免簽
    啊」，林永斌接稱：「租金你拿給他，免簽啊」，林崑錫後
    稱：「大家好來好去」等語，有上開錄音光碟（附於民事中
    簡卷證）及錄音譯文可佐（民事中簡卷二第27-28頁），依
    上開對話內容，益證被告於106年6月至10月間，為系爭土地
    租金繳交給林崑錫，並要求林崑錫簽寫收據，但林崑錫認為
    以前沒有簽收據，現在也不用簽收據等情，足資推見林崑錫
    似如證人林振滄所認，因前項租約有載明系爭A建物於土地
    租約期滿時，歸屬出租人即林崑錫，即認已收回系爭A建物
    乙情，實際上，就系爭A建物並無任何實際上之物權移轉或
    點交之法律行為。
　㈢綜上，系爭A建物之實際所有人仍為被告及張永富所共有之物
    自明，縱認系爭532、533地號土地租約期滿，被告並未交付
    或點交系爭A建物，抑或未遷離上開土地，亦僅屬民事上債
    權債務之問題而已，要難認被告主觀上有竊佔系爭A建物，
    或者竊佔系爭532、533地號土地之不法所有意圖。
　㈣至於證人林振滄證稱：系爭A建物收回來做倉庫，再承租給（
    7-11）統一超商乙節（本院卷第204-205頁），惟此情核與
    其前揭證述：沒有實際點交行為或寫點交確認證明，伊也不
    知道有無點交給伊父親林崑錫；被告也沒有移交給伊等情不
    符（本院卷一第210-211頁），亦無具體事證以圓其說，自
    難採信。再者，證人林振滄另於本院證述：系爭A建物遙控
    器係伊父林崑錫轉交伊作為倉庫使用，但忘記何時交給伊的
    ；且林崑錫於108年6月1日將系爭532、533地號土地交給伊
    使用，在上開時間之前，租金及管理由林崑錫在管理；伊父
    林崑錫死亡後，才由伊繼承所有權乙節（本院卷一第206-20
    7、209-210頁），縱倘若上情為屬實，又證人林振滄舉出林
    崑錫同意自108年6月1日將系爭532、533地號土地由林振滄
    使用之同意書（偵卷第67頁），僅可認為證人林振滄亦獲同
    意使用系爭A建物而已。再者，系爭A建物之房屋稅籍證明等
    文件，要屬稅務行政上管理措施或手段，並不能遽此推認為
    系爭A建物所有權之憑證，兩者間不具直接關聯性，以上諸
    情，均難以遽認系爭A建物已交付或點交給崑錫或林振滄乙
    節。
五、毀損部分：
　㈠按非主物之成分，常助主物之效用，而同屬於一人者，為從
    物；所有人，於法令限制之範圍內，得自由使用、收益、處
    分其所有物，並排除他人之干涉；物之成分及其天然孳息，
    於分離後，除法律另有規定外，仍屬於其物之所有人。民法
    第68條第1項、第765條、第766條各定有明文。經查，被告
    於108年10月24日曾委請黃立有去更換系爭A建物鐵捲門之遙
    控控制器，因黃立有身體不適，而轉請證人蔡文德更換上開
    遙控控制器乙情，上情業據證人黃立有、蔡文德分別證述明
    確（偵卷第27-29、31-33頁；本院卷第219-223頁），亦為
    被告所不否認（本院卷第229-231頁）。又系爭遙控控制器
    為作用於系爭A建物鐵捲門啟動關閉之電子機械元件，屬於
    該鐵捲門之一部分，且該鐵捲門設置在爭A建物上，有助於
    系爭A建物成為獨立隱密空間之使用效用，自屬於構成系爭A
    建物整體之一部，已非獨立存在之動產；且憑據前揭所述，
    系爭A建物既未實際點交或移轉所有權予林崑錫或林振滄，
    則系爭A建物所有權仍屬於被告共有之物，依前揭規定，被
    告對於系爭A建物或其組成成分之一，非不得自由使用或處
    分。因此，被告更換尚屬於其共有系爭A建物之組成成分之
    一即遙控控制器部分，此與毀損他人之物無涉。
　㈡另依證人林振滄於本院審理中證述：系爭A建物之鐵捲門遙控
    器及主機等設備，並非伊所購置或安裝，伊不知係何人所安
    裝的，伊約於108年10月24日，因遙控器不靈光，才叫張建
    辰去換掉等情（本院卷一第202-203頁），且本院當庭質以
    證人林振滄是否有於108年10月24日欲換裝前，有原來主機
    與遙控器之購買證明或憑據乙節，惟證人林振滄卻無從回答
    說明，且始終無法舉出證明或提出憑據以圓其說（本院卷一
    第203頁）。由上，證人林振滄據以主張上開遙控控制器為
    所有之物云云，核屬無據，殊非可採。
六、綜上所述，被告前揭所辯，要非妄指之虛情，且公訴人前揭
    所舉之其餘證明方法，仍不足使本院達到超越合理懷疑之有
    罪確信。此外，復查無任何積極具體證據，足資證明被告有
    何公訴人所指訴之竊佔或毀損之罪嫌，揆諸首揭說明，本件
    既不能證明，基於罪證有疑有利被告認定之原則，自應為被
    告無罪之諭知。
據上論斷，應依刑事訴訟法第301條第1項，判決如主文。
本案經檢察官黃秋婷提起公訴，檢察官白惠淑、黃芝瑋到庭執行
職務。
中　　華　　民　　國　　110 　年　　12  　月　　28　　日
                  刑事第一庭    法　官　張德寬
以上正本證明與原本無異。
如不服本判決應於收受送達後20日內向本院提出上訴書狀，並應
敘述具體理由；其未敘述上訴之理由者，應於上訴期間屆滿後20
日內向本院補提理由書（均須按他造當事人之人數附繕本）「切
勿逕送上級法院」。
告訴人或被害人如不服判決，應備理由具狀向檢察官請求上訴，
上訴期間之計算，以檢察官收受判決正本之日起算。　　　　
                                書記官　黃麗靜
中　　華　　民　　國　　110 　年　　12  　月　　 28 　日